【裁判字號】    98,消債更,470
【裁判日期】    980512
【裁判案由】    聲請更生程序
【裁判全文】
臺灣高雄地方法院民事裁定           98年度消債更字第470號
聲  請  人  甲○○
代  理  人  李淑妃律師
上列當事人因消費者債務清理事件聲請更生，本院裁定如下：
    主  文
聲請駁回。
聲請費用由聲請人負擔。
    理  由
一、聲請意旨略以：伊因積欠台北富邦商業銀行股份有限公司（
    下稱台北富邦銀行）等債權人無擔保債務共計新台幣（下同
    ）3,654,377 元，而於消費者債務清理條例（下稱消債條例
    ）頒布後，向最大債權銀行台北富邦銀行申請前置協商，該
    銀行要求伊每月償還18,300元。然伊每月薪資於扣除必要生
    活費用後，僅能償還13,000元，且受到全球經濟衰退影響，
    伊任職之華新科技股份有限公司（下稱華新公司）訂單大減
    ，伊每月收入自民國97年11月起，減為24,000元，無法依台
    北富邦銀行所提條件履行，該銀行遂於97年9 月9 日以聲請
    人因協商意願低落，而拒絕與聲請人協商，並發給前置協商
    不成立通知書。又聲請人無擔保或無優先權之債務總額未逾
    1,200 萬元，復未經法院裁定開始清算程序或宣告破產，爰
    依消債條例第151 條第1 項、第153 條規定，聲請准予更生
    等語。
二、按「為使負債務之消費者得依本條例所定程序清理其債務，
    以調整其與債權人及其他利害關係人之權利義務關係，保障
    債權人之公平受償，謀求消費者經濟生活之更生及社會經濟
    之健全發展，特制定本條例。」、「債務人不能清償債務或
    有不能清償之虞者，得依本條例所定更生或清算程序，清理
    其債務」，消債條例第3 條定有明文。是消債條例之立法，
    其中心思想乃認陷於經濟上困境之消費者若任其於惡性循環
    之債務窘境中自生自滅，其將衍生嚴重之社會問題，致難以
    維持安定之社會經濟秩序，故有予之分別情形依更生或清算
    之程序清理其債務之必要，藉以妥適調整其與各相關債權人
    等間之權利義務關係，以謀求消費者經濟生活之更生機會，
    從而健全社會經濟發展。惟私法上之債之關係，係以當事人
    間之信賴關係為基礎，為社會經濟組織之重要支柱。當事人
    於以法律行為追求自己之利益之際，亦應顧及對方之利益，
    並考量債權債務在社會上之作用，本於誠實及信用之原則，
    行使其債權及履行其債務。故債務人之消費者欲以上開條例
    為其所負義務之調整者，自應本於誠信原則之本旨，僅在其
    不能清償債務或有不能清償之虞而使其陷於經濟上之困境時
    始得准許之，以避免其藉此善意之立法而惡意圖謀減免債務
    ，致使社會陷於道德之危險，並因此使信用緊縮而造成社會
    經濟之動盪。又聲請更生或清算不合程式或不備其他要件者
    ，法院應以裁定駁回之，但其情形可以補正者，法院應定期
    間先命補正，消債條例第8 條亦有明定。
三、聲請人固以其積欠台北富邦銀行等債權人無擔保債務共計3,
    654,377 元，而聲請人每月薪資自97年11月起即減為24,000
    元，於扣除必要生活費用後，每月僅能償還13,000元，並於
    消債條例頒布後，聲請人向最大債權銀行台北富邦銀行申請
    前置協商，經該銀行於97年9 月9 日以聲請人因協商意構願
    低落，而拒絕與聲請人協商，並發給前置協商不成立通知書
    等情，有前置協商不成立通知書、當事人綜合信用報告－債
    務清理條例前置協商專用債權人清冊各1 件為憑（見本院卷
    第111 頁、第10至12頁），堪予認定。惟揆諸前揭條文之規
    定及說明意旨，聲請人須應有不能清償債務或有不能清償債
    務之虞，且此情形業使其陷於經濟上之困境時，法院始得准
    之進行更生或清算程序。惟查：
(一)聲請人任職目前於華新公司，97年度年總收入為341,855 元
    ，換算每月平均收入各為28,488元（元以下四捨五入），而
    98年4 月之收入則為31,831元，有本院電話紀錄1 紙（詳本
    院卷第194 頁）在卷可稽，應堪認定。是聲請人主張其自97
    年11月起遭減薪為24,000元，縱然屬實，亦僅屬一時之情狀
    ，此由聲請人98年4 月之收入已增為31,831元，即得明證，
    故本院認應聲請人償債能力，應以97年度每月平均收入為準
    ，始屬合理。
(二)又關於聲請人本人每月之必要生活費用部分，並未提出全部
    憑證以資證明，無從審酌是否均屬必要之費用，此部份因消
    債條例之立法目的，係為使不幸陷入經濟困境之人得以清理
    債務、重建生活，並在清理過程中能保有符合人性尊嚴之最
    低基本生活，而非維持債務人過去慣常之寬裕生活，是以如
    任由聲請人主張其基本生活費用及扶養費用之數額，將造成
    揮霍無度以致清償能力降低，反而易使更生程序無從進行。
    因此，本院參酌聲請人目前居住在臺灣省高雄縣鳳山市，認
    應以內政部所公告之98年度台灣省每人每月最低生活費用9,
    660 元，為計算聲請人每月必要生活費用之標準，始屬合理
    。而以聲請人97年度每月平均收入28,488元計算，在扣除其
    個人最低生活費用後，聲請人至少仍有餘款18,828元可供按
    月償還上開欠款本金（計算式：28,488元－9,660 元＝18,8
    28元），參酌聲請人目前年僅32歲及台北富邦銀行曾提出分
    180 期，利率0%，每月還款18,300元之還款方案等情，有戶
    籍謄本及本院電話紀錄各1 件（見本院卷第34頁、第193 頁
    ）足佐，堪認聲請人依其前述之固定收入及支出剩餘情形，
    應可在未來相當期限內逐步將債務清償完畢，自難認聲請人
    有不能清償債務或不能清償之虞之情事。
四、綜上所述，聲請人既有固定收入，且其收入扣除其必要生活
    費用後，並無不能清償債務或不能清償之虞之情事，其聲請
    既不符合消費者債務清理條例第3 條所定要件，且此要件欠
    缺又屬無從補正，依上揭條文意旨，自應駁回其更生之聲請
    ，爰裁定如主文。
五、爰依消費者債務清理條例第8 條前段、第15條，民事訴訟法
    第78條，裁定如主文。
中    華    民    國    98    年    5     月    12    日
                  民事第五庭  法  官  李育信
上為正本係照原本作成。
如不服本裁定，應於裁定送達後10日內，以書狀向本院提出抗告
，並繳納抗告費新臺幣1 千元。
中    華    民    國    98    年    5     月    12    日
                              書記官  林玉珊


司法院資訊處製作；財團法人民間司法改革基金會備份。
